臺灣高雄地方法院民事判決
111年度雄簡字第198號
原      告  陳怡安  
            陳彥穎  
上二人共同
訴訟代理人  李慶榮律師
            劉建畿律師
            林宜儒律師
被      告  洪睿麟  

上列當事人間確認本票債權不存在事件，經本院於民國111 年10
 月11日言詞辯論終結，判決如下：
    主      文
確認被告持有如附表所示之本票，對原告之票據債權不存在。
訴訟費用由被告負擔。
    事實及理由
一、原告主張：被告持有如附表所示以伊等名義為發票人所簽發
    之本票（下合稱系爭本票），並經本院以110 年度司票字第
    7085號本票裁定准許強制執行在案。惟系爭本票均非伊等所
    簽發，其上之簽名及指紋也都非伊等本人所為，更未將系爭
    本票交予被告，系爭本票顯係遭他人所偽造，本院准予強制
    執行將有損於伊等之財產權益，爰依非訟事件法第195 條第
    1 項之規定提起本訴等語，並聲明：確認被告持有如附表所
    示之系爭本票，對原告之票據債權不存在。
二、被告則以：系爭本票均係原告所簽發交付予伊，有些甚至是
    原告之母親龔于玲直接叫原告到好又多眼鏡店當伊的面簽發
    ，伊還有龔于玲拍攝原告簽發本票的影像檔2 則可證明票據
    上的簽名都是原告所親為等語置辯，並聲明：原告之訴駁回
    。
三、本院得心證之理由：
　㈠確認法律關係之訴，非原告有即受確認判決之法律上利益者
    ，不得提起之；確認證書真偽或為法律關係基礎事實存否之
    訴，亦同，民事訴訟法第247 條第1 項定有明文。又所謂受
    確認判決之法律上利益，係指因法律關係之存否不明確，致
    原告在私法上之地位有受侵害之危險，而此項危險得以對於
    被告之確認判決除去之者而言。本件被告持有系爭本票且經
    本院裁定准許強制執行確定乙情，業據本院依職權調取本院
    110 年度司票字第7085號卷宗核閱無誤，而原告主張兩造間
    並無票據債權關係存在，且系爭本票之簽名係遭偽造等事實
    ，為被告所否認，則系爭本票債權因存否不明確，原告財產
    處於將受強制執行狀態，顯對原告私法上地位有所影響，即
    有法律上地位不安之狀態，而此項不安之狀態，得以確認判
    決予以除去，依上開規定及說明，認原告有提起本件確認之
    訴之法律上利益，合先敘明。
　㈡次按當事人主張有利於己之事實者，就其事實有舉證之責任
    ，民事訴訟法第277 條前段定有明文。又在票據上簽名者，
    依票上所載文義負責，票據法第5 條固定有明文，惟票據債
    務人應依票據文義負責，以該債務人在票據上簽名或蓋章為
    前提；又票據為無因證券，僅就票據作成前之債務關係，無
    庸證明其原因而已，至該票據本身是否真實，即是否為發票
    人所作成，仍應由執票人負舉證之責。本票是否真實，應由
    執票人負證明之責，故發票人主張本票係偽造，依非訟事件
    法第101 條第1 項規定對執票人提起確認本票係偽造或不存
    在之訴者，自應由執票人就本票為真正之事實，先負舉證之
    責。本件原告否認系爭本票為其所簽發，已如前述，依前揭
    說明，被告自應先就系爭本票之真正即係由原告親自或授權
    他人簽發乙節負舉證之責。
　㈢經查，被告就系爭本票之真正即係由原告親自簽發乙節，固
    提出影像檔2 則為證，然該2 則影像檔內所簽發之票據，經
    本院當庭勘驗被告提出之光碟影像檔後，確認其票號各為45
    6355、456357，均與系爭本票不符乙情，有勘驗筆錄在卷可
    參（見本院卷第255頁），是被告所提供之影像檔已難作為
    證明系爭本票為原告二人簽發之證據。另證人即在系爭本票
    上共同簽名之陳信榮證稱：伊為原告之父，系爭本票上「陳
    怡安、陳彥穎」的名字是伊叫前妻龔于玲簽的，伊跟龔于玲
    還未離婚時，要跟被告借新臺幣1200多萬元，借錢時有用支
    票也有用本票，因為伊跟龔于玲的信用都不好，所以才用陳
    怡安的名義開票，開了多少金額的票據也沒有印象了，系爭
    本票就是伊跟龔于玲要向被告借款所提供的，票上「陳怡安
    、陳彥穎」的簽名都不是她們親自做的，都是伊跟龔于玲簽
    的，指印的部分則是龔于玲所為，原告二人也不知道伊跟龔
    于玲有簽發系爭本票，本來想說可以償還債務，沒想到這兩
    三年因疫情的關係就跳票了等語明確（見本院卷第132 頁至
    第134 頁），核證人陳信榮證述系爭本票上「陳怡安、陳彥
    穎」的簽名及指印，均為其與龔于玲冒用原告二人之名義所
    偽造等情，亦與本院將系爭本票送請法務部調查局鑑定，經
    該局以筆跡特徵法鑑定，結果確認系爭本票上「陳怡安、陳
    彥穎」之簽名均與原告二人當庭書寫及本院調取其等歷來申
    辦各類文書上所親簽姓名之筆跡特徵不同；指紋部分，也與
    原告陳怡安十指指紋不同之結論相符（原告陳彥穎部分則因
    系爭本票上之按印不清、特徵點不足而無法鑑定），有該局
    111 年9 月2 日調科貳字第11103265080號鑑定書在卷可稽
    （見本院卷第208 頁），是系爭本票上「陳怡安、陳彥穎」
    之簽名字樣及按捺之指印均已不能認定為原告二人所為。被
    告迄本件言詞辯論終結前復未能提出任何證據方法證明原告
    有親自或授權訴外人陳信榮或龔于玲簽發系爭本票並交付之
    （被告言詞辯論終結後補提供自己與龔于玲使用通訊軟體LI
    NE對話之內容，除指涉的票據與本件票號全然不同外，被告
    自己也曾就附表編號2之本票向龔于玲表示「我朋友說筆跡
    跟上次不大一樣，是小朋友親簽嗎？」等語，可見被告自己
    已然懷疑該等票據之真實性，縱使訴外人龔于玲向被告佯稱
    「陳怡安我是拿她公司外面給她簽所以字跡有點潦草，你可
    以問她，沒事的，放心，這事我小孩都知道，你也都見過，
    我們也不會做債留子孫的事情」，惟此畢竟為龔于玲片面之
    詞，尚不足以證明原告2人確有親自或授權他人代為簽發系
    爭本票之證明，否則其等何以不自己在系爭本票上簽名、按
    捺指紋就夠了，是被告此部分補充之事證，仍不足以採為有
    利於其抗辯情事之認定），則原告主張系爭本票係遭他人偽
    造，非其所簽發乙情，應堪採信，原告自無庸就系爭本票負
    發票人之責，從而，其主張被告持有系爭本票之本票債權不
    存在，即屬有據。
四、綜上所述，本件原告請求確認被告持有本院110 年度司票字
    第7085號本票裁定之系爭本票債權不存在，為有理由，應予
    准許。
五、依民事訴訟法第389 條第1 項第3 款規定，適用簡易程序所
    為被告敗訴之判決，固應依職權併為假執行之宣告，惟本件
    判決主文第1 項係屬確認判決性質，本不得為假執行宣告，
    爰不併為准予假執行宣告，附此敘明。
六、訴訟費用負擔之依據：民事訴訟法第78條。
中　　華　　民　　國　　111 　年　　10　　月　　31　　日
          　　　　高雄簡易庭  法　　　官  謝宗翰
以上正本係照原本作成。
如對本判決上訴，須於判決送達後20日內向本院提出上訴狀，同
時表明上訴理由；如已於本判決宣示後送達前提起上訴者，應於
判決送達後20日內補具上訴理由（均須按他造當事人之人數附繕
本）。
中　　華　　民　　國　　111 　年　　10　　月　　31　　日
                              書  記  官  許弘杰  　　　
附表：
編號 發票日 票面金額 （新臺幣) 到期日 利息起算日 票據號碼 1 109年7月30日 500,000元  未載 109年7月30日 No 573064 2 109年7月10日 900,000元  未載 109年7月10日 No 360074 3 109年7月30日 600,000元  未載 109年7月30日 No 573063 4 109年7月30日 1,000,000元  未載 109年7月30日 No 573062 5 109年12月5日 1,500,000元  未載 109年12月5日 No 442157 6 109年4月13日 3,000,000元  未載 109年4月13日 No 394596  備註：由原告、陳信榮共同簽發